【裁判字號】    99,基小,1387
【裁判日期】    990819
【裁判案由】    給付借款
【裁判全文】
臺灣基隆地方法院小額民事判決
原      告  中華電信股份有限公司台灣北區電信分公司
法定代理人  乙○○
訴訟代理人  甲○○
被      告  丙○○
上列當事人間請求給付借款事件，本院於民國99年8月5日言詞辯
論終結，判決如下：
    主  文
被告應給付原告新臺幣參萬零捌佰參拾參元，及自民國九十九年
五月三日起至清償日止，按週年百分之五計算之利息。
訴訟費用新臺幣壹仟元由被告負擔。
本判決得假執行。
    事實及理由要領
一、被告經合法通知，未於言詞辯論期日到場，核無民事訴訟法
    第386條所列各款情形，依民事訴訟法第436條之23、第 436
    條第2項、第385條第 1項前段之規定，准原告之聲請，由其
    一造辯論而為判決。
二、原告主張：
  (一)被告於民國98年 2月14日向原告申請租用0000000000號行動
    電話門號（原申請號碼為0000000000，於98年 4月30日及同
    年 6月16日兩次選號更改為0000000000）並優惠購機，因欠
    費新臺幣（下同）30,833元未繳，業已拆機銷號，為此檢附
    欠費明細、3G影音行動電話業務（租用／異動）申請書、申
    購優惠專案手機同意書及通話明細報表，聲明求為判決如主
    文第1項所示。
  (二)對被告抗辯之陳述：
  1.依消費者債務清理條例（以下簡稱消債條例）第28條第 1項
    規定：「對於債務人之債權，於法院裁定開始更生程序前成
    立者，為更生債權」，被告是於97年 8月21日由法院裁定開
    始更生程序，而原告所請求之債權是自98年9月至99年1月間
    之電信費，為更生程序開始後始成立之債權，顯非更生債權
    ，被告此部分之抗辯並無理由。
  2.依中華電信股份有限公司第三代行動通信業務服務契約第18
    條約定：「本業務終端設備（手機及用戶識別卡）由乙方（
    即被告）自行管理使用，如交由他人使用者，乙方仍應負責
    繳付該費用」，因此無論該債權是由何人產生，被告依約仍
    應負繳納之責，其與訴外人之糾紛，係另一法律關係，尚不
    得以之為拒絕清償之理由。
三、被告聲明駁回原告之訴，其答辯略以：
  (一)被告前依消債條例規定於97年 8月20日經本院裁定准予更生
    在案，且經97年度執消債更祥字第11號定更生方案履行中，
    依消債條例第28條及第29條規定，原告之債權非但為劣後債
    權，僅得就餘額受償，且非依更生程序不得行使其權利。
  (二)又被告係因受第三人脅迫才與原告成立本件債權債務關係，
    此有臺灣士林地方法院99年度訴字第57號刑事案件筆錄可參
    ，被告於得知脅迫者被拘捕時隨即向原告及其他電信業者（
    即台灣大哥大股份有限公司，以下簡稱台灣大哥大公司）聯
    絡，表示撤銷意思表示之主張，並獲台灣大哥大公司同意，
    被告不解原告為何不能援用？
四、原告主張之事實業據其提出前揭證據為證，經核與其所述相
    符，被告對其向於98年 2月14日向原告申請租用0000000000
    號行動電話門號並優惠購機，而積欠費用30,833元固不爭執
    ，然為前開抗辯，經查：
  (一)按消債條例第28條、第29條、第48條第 2項條固規定「對於
    債務人之債權，於法院裁定開始更生或清算程序前成立者，
    為更生或清算債權。前項債權，除本條例別有規定外，不論
    有無執行名義，非依更生或清算程序，不得行使其權利。」
    、「下列各款債權為劣後債權，僅得就其他債權受償餘額而
    受清償：一法院裁定開始更生或清算程序後所生之利息。二
    因法院裁定開始更生或清算程序後不履行債務所生之損害賠
    償及違約金。有擔保或優先權債權之損害賠償及違約金，亦
    同。三罰金、罰鍰、怠金及追徵金。前項第 3款所定債權，
    於法律有特別規定者，依其規定。債權人參加更生或清算程
    序所支出之費用，不得請求債務人返還之。」、「法院裁定
    開始更生程序後，對於債務人不得開始或繼續訴訟及強制執
    行程序。但有擔保或有優先權之債權，不在此限。」。查被
    告係於97年8月20日經本院97年度消債更字第101號裁定自97
    年 8月20日開始更生程序，此為兩造所不爭執，復經本院依
    職權調閱前開卷宗核閱無誤，而其更生執行程序業於99年 1
    月18日終結，亦經本院依職權調閱本院97年度執消債更祥字
    第11號卷宗查明屬實。又被告係於98年 2月14日向原告申辦
    前開行動電話門號並同時申購iphone3G手機，有原告所提之
    前開申請書在卷可參，而原告係請求被告給付積欠98年 9月
    至99年 1月間之電話費及退iphone3G購機提前解約金，各該
    債權之發生時間均在97年 8月20日本院裁定開始更生程序後
    ，非屬更生債權，自不受前開消債條例規定之限制，原告本
    得不依更生程序而另行起訴向被告請求，被告所辯自不足採
    。
  (二)另按當事人主張有利於己之事實者，就其事實有舉證之責任
    ，民事訴訟法第277條第1項前段定有明文。而民法第92條第
    1 項前段固規定「因被詐欺或被脅迫而為意思表示者，表意
    人得撤銷其意思表示。」，且縱使相對人為善意，表意人亦
    得撤銷其意思表示。「當事人主張其意思表示係因被詐欺或
    脅迫而為之者，應就其被詐欺或被脅迫之事實，負舉證之責
    任」，最高法院95年度台上字第2948號判決意旨參照。被告
    就其受第三人脅迫而向原告申請租用行動電話門號，雖提出
    前開筆錄影本為證，然被告於上開刑事案件有關被脅迫之陳
    述係其單方所為，且為該刑事案件之被告所否認，實無從為
    有利被告之證明，被告所辯，洵不足採。即使被告確因被脅
    迫而向原告申請租用行動電話門號，然被告僅於99年8月2日
    答辯狀陳稱於知道脅迫被告之行為人被檢方拘捕到案後，立
    即於同一時間依法提出撤銷意思表示之主張，並未提出已向
    原告撤銷被脅迫意思表示之證明，迄至本件言詞辯論終結時
    ，亦未在本件訴訟為撤銷之意思表示，則兩造間行動電話門
    號租用及優惠購機之契約尚未經撤銷，被告仍應受契約效力
    之拘束。至於被告辯稱訴外人台灣大哥大公司同意其無條件
    解約等情，事屬其等間訴訟外之和解，核與本件無涉，附此
    敘明。
五、從而，原告依兩造間之行動電話門號租用及優惠購機契約之
    法律關係，請求被告給付如主文第 1項所示之金額及利息，
    為有理由，應予准許。
六、本件訴訟費用即第1審裁判費1,000元，由被告負擔。
中    華    民    國    99    年    8    月    19    日
                  基隆簡易庭法  官  陳湘琳
以上正本係照原本作成。
對於本件判決如有不服，應於收受送達後20日內向本院提出上訴
書狀，上訴於本院合議庭，並按他造當事人之人數附具繕本。
當事人之上訴，非以判決違背法令為理由不得為之，上訴狀應記
載上訴理由，表明下列各款事項：
(一)原判決所違背之法令及其具體內容。
(二)依訴訟資料可認為原判決有違背法令之具體事實。
中    華    民    國    99    年    8    月    19    日
                            書記官  張慧儀

司法院資訊處製作；財團法人民間司法改革基金會備份。
